最　高　行　政　法　院　判　決
　　　　　　　　　　　　　　　　　　 96年度判字第00935號
上　訴　人　甲○○
被 上訴 人　中央信託局股份有限公司
代　表　人　乙○○
上列當事人間因公保事件，上訴人對於中華民國94年11月17日臺
北高等行政法院94年度訴字第49號判決，提起上訴，本院判決如
下：
　　主  文
上訴駁回。
上訴審訴訟費用由上訴人負擔。
　　理  由
一、緣南春生係私立崇右企業管理專科學校（下稱崇右企專，現
    已改制為崇右技術學院）組員，原為公教人員保險（下稱公
    保）之被保險人，因罹患舌癌，自民國（下同）92年7月1日
    起至92年12月31日止辦理留職停薪，並自92年7月1日起選定
    辦理退保，嗣南春生於92年11月28日亡故，由上訴人（即南
    春生之配偶）於92年12月26日經由崇右企專請領公保死亡給
    付，案經被上訴人以南春生自92年7月1日起留職停薪選擇退
    保，亡故時因非屬被保險人在保險有效期間所發生之保險事
    故，核與公教人員保險法第12條規定未合，乃否准所請。上
    訴人復於93年3月16日向被上訴人申請核給死亡給付，被上
    訴人為期審慎，函請公保主管機關即銓敘部釋示，並依銓敘
    部書函意旨，再次否准所請。上訴人不服，提起訴願，遭決
    定駁回，遂提起行政訴訟。另南春生之子女南方芝、南方婷
    、南方英等3人（下稱其他原審原告）於94年10月12日請求
    追加成為原審原告，經原審法院認本件訴訟標的對上訴人及
    其他原審原告必須合一確定，依法予以准許。
二、上訴人在原審起訴主張：南春生為私立學校編制內之有給專
    任職員，依公教人員保險法第2條第3款規定，得為公保之被
    保險人。又依同法第6條規定，私立學校教職員保險為強制
    保險，其保險期間自承保之日起至離職之日止，南春生於崇
    右企專留職停薪階段，並非所謂離職，故該階段發生保險事
    故，被上訴人仍應依法給付。況依同法第20條規定，南春生
    並無不予給付之原因，被上訴人自應依法給付。為此求為撤
    銷原處分及訴願決定，暨命被上訴人作成核付上訴人及其他
    原審原告被保險人南春生死亡給付處分之判決等語。
三、被上訴人則以：南春生係依崇右企專教師、職員服務規則第
    13條第11項第2款規定，及該校91學年度第2次人事評審委員
    會會議決議辦理留職停薪，期間為92年7月1日起至92年12月
    31日止。該校並已依公教人員保險法施行細則第35條之規定
    ，檢具由南春生填具之被保險人非育嬰留職停薪選擇退保同
    意書及公教人員保險異動名冊向被上訴人辦理退保在案，故
    其在留職停薪期間已經選擇退保，終止公保之保險關係，其
    死亡事件非屬保險有效期間所發生，被上訴人依法否准該項
    死亡給付，洵無違誤等語，資為抗辯。
四、原審斟酌全辯論意旨及調查證據之結果，以：查南春生因病
    ，經原服務學校崇右企專依該校教職員服務規則第13（11）
    2點規定及該校人評會決議，自92年7月1日起至92年12月31
    日止，辦理留職停薪，南春生嗣並填具被保險人非育嬰留職
    停薪選擇退保同意書選定退保，由該校檢送公保異動名冊附
    具該同意書向被上訴人辦理退保手續，而南春生則於92年11
    月28日退保期間亡故，被上訴人以南春生亡故時已非公保之
    被保險人，其死亡事件非屬在保險有效期間所發生之保險事
    故，據而否准上訴人及其他原審原告請領南春生死亡給付，
    徵諸公教人員保險法第2條規定、第12條規定，同法施行細
    則第35條規定，洵無違誤。南春生係「留職停薪」，而非「
    因病停職」，而被保險人辦理留職停薪本得依其意願繼續加
    保，但一經選定後不得變更，為公教人員保險法施行細則第
    35條第2項所明定，本件南春生生前既因「留職停薪」填具
    同意書選定辦理退保在案，則上訴人請求將「留職停薪」更
    正為「因病停職」，顯乏依據。縱然本件依上訴人所請將南
    春生92年7月1日退保之原因「留職停薪」更正為「因病停職
    」，惟遍查公教人員保險法及其施行細則，尚無「因病停職
    」得選擇停保並得請領死亡給付之規定，是上訴人所訴，自
    難憑採。私立學校教職員保險條例業於88年5月29日廢止，
    且南春生死亡當時亦非依該條例之規定加入公保，上訴人自
    無從依該條例之規定請領南春生之死亡給付。至銓敘部89年
    9月26日退一字第1946803號函釋，係就延長病假期滿而予以
    停職，並於停職期間死亡，尚無從追溯至補薪之日加保，並
    補辦給付，爰參照公務人員保險監理委員會第62次法律顧問
    會議決議「被保險人於休職停保期間既仍具公務人員身分，
    且其保險契約亦未終止。發生死亡事故，得以停保時之保險
    俸給及年資請領死亡給付」之精神，同意以該個案當事人郭
    員退保時之保險俸給及年資請領死亡給付；本件南春生情形
    ，核與上開函釋情形有別，自難比附援引。況上開函釋已違
    反現行公教人員保險法第12條及其施行細則第35條規定，原
    審法院認為應不適用於本件。對此，銓敘部93年6月8日部退
    一字第0932372483號函及公教人員保險監理委員會93年12月
    13日第8次法律顧問會議決議，經核與現行公教人員保險法
    及其施行細則之規定，均無違背，其見解足資參照等由，而
    駁回上訴人之訴。
五、上訴意旨除重複其於原審之主張外，略謂：上訴人之亡夫於
    92年7月1日選定辦理退保實係停保之誤，因為辦理停保之時
    ，亡夫已完成舌癌之電化療療程，學校亦開會決議准其於92
    年7月1日起至92年12月31日止在家休養，隔年元月1日復職
    。只緣於公保承辦人一次要向亡夫收取半年之保費，亡夫無
    力負擔，乃不得不簽「退保」同意書，換言之，亡夫雖簽退
    保同意書，但並未離職。依公教人員保險法第6條第1項之規
    定，亡夫死亡當時仍屬被上訴人承保期間，承保期間發生之
    死亡，被上訴人自應給付。上訴人在亡夫以「留職停薪」申
    領不到死亡給付時，欲了解其真正原因，打電話到被上訴人
    之給付科詢問，從承辦人員口中得知乃亡夫未以「因病停職
    」之理由申報所致，故由此推知，當時不但有「因病停職」
    之申領理由，且被上訴人也是據此准予公教人員請領死亡給
    付。非但如此，銓敘部又於89年9月26日作出退一字第19468
    03號函釋「被保險人『因病停職』期間死亡，其死亡給付以
    被保險人停職退保時之保險俸給及年資核給」，如何可以說
    ，上訴人欲將亡夫之「留職停薪」改為「因病停職」顯乏證
    據？何以事實狀況與銓敘部89年9月26日退一字第1946803號
    函釋中之郭員相同之亡夫卻不能比附援引？依公教人員保險
    法第12條規定及同法施行細則第35條第2項之規定：「依法
    停職人員，復職補薪者，追溯自補薪之日起加保，並補辦給
    付」，究其文義，在依法停職、休職、留職停薪或失蹤等四
    者中，雖停職期間大家都未繳交保費，卻僅對「依法停職」
    者在其復職補薪，且於補薪之日起加保後，對其停保期間所
    發生之「殘廢、養老、死亡、眷屬喪葬」等四項保險事故，
    補辦給付，此項規定獨厚「依法停職」人員，對於另外三者
    或亡夫這種「因病停職」者，都未能享此待遇，試問「因病
    停職」者是否比「依法停職」者不需要被照顧？原審法院採
    認銓敘部93年6月8日部退一字第0932372483號函釋，認為亡
    夫與公保的關係為「退保」，而非「停保」，此說拘泥於「
    退保」與「停保」之文義，且罔顧私校教職員應有之權益保
    障，實有違憲法第7條平等權之規定。經查一般營利保險，
    於未繳付保費時，得依保險法第116條至第120條之規定：有
    1個月寬限期間、2年恢復期間、轉換成為展期保險、轉換成
    減額繳清保險或減少保險金額、降低保費負擔、或給予解約
    金之償付、保險金額之償付、保費自動墊繳等相關補救、配
    套措施。相對於銓敘部只以一紙違法違憲之行政命令，就剝
    奪公教人員之保險權益，以亡夫為例，僅停繳半年保費就沒
    收其繳交近13年之保險費，此實有違比例原則。為此請求撤
    銷原處分及訴願決定，暨恢復上訴人按月繳交保費之權利，
    補交亡夫從因病休職之日起至病逝之月份止5個月之保費，
    使上訴人取得「在有效保險期間內死亡」得請領保費之應有
    權益及自應給付時起至清償日止之利息等語。
六、本院查：（一）按公教人員保險法第12條規定：「被保險人
    在保險有效期間，發生殘廢、養老、死亡、眷屬喪葬4項保
    險事故時，予以現金給付．．。」次按「被保險人除服兵役
    期間應依本法第10條第2項規定辦理外，如發生依法停職、
    休職、留職停薪或失蹤之事故時，應比照前條之規定辦理退
    保，俟其原因消滅時，依下列規定辦理：一、留職停薪或依
    法休職人員經復職復薪者，自復職復薪之日起辦理要保手續
    ，並接算其保險年資．．．。」「留職停薪之被保險人，除
    依前項規定辦理外，在留職停薪期間，亦得依其意願自付全
    部保險費，參加本保險，一經選定後不得變更，其保險俸（
    薪）給依同等級公教人員保險俸（薪）給調整。要保機關應
    由被保險人填寫同意書後，辦理其退保或續保手續。」同法
    施行細則第35條亦定有明文。（二）本件上訴人之配偶南春
    生，係崇右企專組員，原為公教人員保險之被保險人，因罹
    患舌癌，自92年7月1日起至92年12月31日止辦理留職停薪，
    因南春生不願一次繳交半年保費，並自92年7月1日起選定辦
    理退保，此有公保異動名冊及南春生簽名蓋章勾擇退保之被
    保險人非育嬰留職停薪選擇退保同意書附原處分卷可稽，，
    復為上訴人所不否認，堪認真實，嗣南春生於同年11月28日
    亡故，上訴人於92年12月26日經由崇右企專請領公保死亡給
    付，被上訴人以南春生自92年7月1日起留職停薪選擇退保，
    亡故當時因非屬被保險人，亦非在保險有效期間所發生之保
    險事故，乃否准所請，揆諸前揭規定，核無不合。經核原判
    決認原處分認事用法，俱無違誤，維持原處分及訴願決定，
    並對上訴人在原審之主張如何不足採之論據取捨等，均已詳
    為論斷，而駁回上訴人在原審之訴，並無判決理由不備、適
    用法規不當及違反公平原則等情事，其所適用之法規與該案
    應適用之現行法規並無違背，與解釋判例，亦無牴觸，並無
    所謂原判決有違背法令之情形；又證據之取捨與當事人所希
    冀者不同，致其事實之認定亦異於該當事人之主張者，不得
    謂為原判決有違背法令之情形。上訴人對於業經原判決詳予
    論述不採之事由再予爭執，核屬法律上見解之歧異，要難謂
    為原判決有違背法令之情形，此外，上訴人主張銓敘部89年
    9月26日退一字第1946803號函釋：被保險人因病停職期間死
    亡，其死亡給付以被保險人停職退保時之保險俸給及年資核
    給。南春生之情形與銓敘部上開函釋案例相同；又一般營利
    保險，於未繳付保費時，依保險法第116至120條規定，有多
    項相關補救、配套措施，於本件應能比附援引云云。查如上
    所述，因病停職，退出公教人員保險，並於停職期間死亡，
    非屬保險有效期間發生之保險事故，依法不得請領死亡給付
    ，又公教人員保險與一般營利保險，其法源、立法意旨、保
    險費率及給付規定，並不相同，上訴人主張從寬比附援引上
    開銓敘部函釋及保險法相關規定，洵不足採。本件上訴論旨
    ，指摘原判決違誤，求予廢棄，難認有理由，應予駁回。
七、據上論結，本件上訴為無理由，爰依行政訴訟法第255條第1
    項、第98條第3項前段，判決如主文。
中　　華　　民　　國　　96　　年　　5　　 月　　25　　日
                  第五庭審判長法  官　林　茂　權
                              法  官  梁  松　雄
                              法  官  鄭　忠　仁
                              法  官　黃　本　仁
                              法  官　吳　東　都
以  上  正  本  證  明  與  原  本  無  異
中　　華　　民　　國　　96　　年　　5　　 月　　25　　日
　　　　　　　　　　　　　　　書記官　彭　秀　玲
